臺灣高雄地方法院民事判決
111年度雄簡字第805號
原      告  姜惠珍  


被      告  葉禹希  

上列當事人間損害賠償事件，原告提起刑事附帶民事訴訟（110 
年度附民字第461 號），經本院刑事庭移送前來，本院於民國11
1 年5 月24日言詞辯論終結，判決如下：
    主      文
被告應給付原告新臺幣壹萬元，及自民國一一一年一月四日起至
清償日止，按週年利率百分之五計算之利息。
原告其餘之訴駁回。
本判決得假執行，但被告以新臺幣壹萬元供擔保後得免為假執行
。
    事實及理由
一、原告主張:被告與訴外人葉志宏為兄妹關係，訴外人姜鈴雪
    為葉志宏之配偶即原告之胞妹，訴外人徐世芳為姜鈴雪之男
    友。緣其等於民國109年8月26日13時50分許，在高雄市○○區
    ○○路000巷00號高雄市立殯儀館大華二館3號寄棺室前處理被
    告父親（即原告公公）後事，五人分別坐兩桌，將紙錢折成
    元寶、蓮花時，被告出言責怪原告「不能生」、「臀母」等
    語，姜鈴雪即出言希望被告停止責罵，二人因而發生爭執，
    原告見狀隨即上前勸架，詎被告仍情緒激動，明知如以手部
    亂揮、腳部亂踢，可能造成他人受傷，仍於毆打姜鈴雪之過
    程中同時基於傷害之不確定故意，對擋在其與姜鈴雪中間欲
    勸架之原告以徒手揮舞毆打、以腳部踹人，致原告受有左頭
    部挫傷、左胸挫傷、右上臂抓傷4x0.5公分、左上臂抓傷8x1
    公分之傷害。又原告因被告前揭行為，受有精神上之痛苦。
    為此，爰依侵權行為之法律關係提起本訴，請求被告賠償精
    神慰撫金等語。並聲明：被告應給付原告新臺幣（下同）15
    0,000 元，及自起訴狀繕本送達翌日起至清償日止，按週年
    利率5%計算之利息。
二、被告則以：伊沒有動手傷害原告，伊是被原告毆打，不同意
    原告請求賠償之金額等語置辯，並聲明：原告之訴駁回。 
三、本院認定如下：
  ㈠查兩造為姑嫂關係，因被告出言責怪原告「不能生」、「臀
　  母」等語，引發被告與姜鈴雪爭執，原告見狀隨即上前勸
　  架，詎被告仍情緒激動，明知如以手部亂揮、腳部亂踢，可
　  能造成他人受傷，仍於毆打姜鈴雪之過程中同時基於傷害之
　  不確定故意，對擋在其與姜鈴雪中間欲勸架之原告以徒手揮
　  舞毆打、以腳部踹人，致原告受有左頭部挫傷、左胸挫傷、
　  右上臂抓傷4x0.5公分、左上臂抓傷8x1公分之傷害；而被告
　  上開傷害行為，業經本院刑事庭以110年度訴字第218號刑事
　  判決認被告犯傷害罪，處拘役50日，如易科罰金，以1,000
　  元折算1日等情，有上開刑事判決在卷可稽（本院卷第11-29
　  頁），並經本院依職權調取上開刑事卷宗查核無訛，此部分
　  事實應堪認定。至被告雖否認傷害原告並致原告受有上開傷
　  勢云云，然被告因不法傷害原告之行為，業經本院刑事庭調
　  查證據審認結果，判決認定被告確有傷害犯行。況被告亦未
　  提出對其有利之事證供本院參酌，其空言否認有傷害行為，
　  洵無足採。本件原告因被告之故意傷害行為受有傷害，則被
　  告之傷害行為與原告身體傷害間，具有相當因果關係，故被
　  告應負侵權行為損害賠償責任，堪以認定。
  ㈡按因故意或過失，不法侵害他人之權利者，負損害賠償責任
    ；不法侵害他人之身體、健康、名譽、自由、信用、隱私、
    貞操，或不法侵害其他人格法益而情節重大者，被害人雖非
    財產上之損害，亦得請求賠償相當之金額，民法第184條第1
     項前段、第195 條第1 項分別定有明文。而慰藉金之賠償
    須以人格權遭遇侵害，使精神上受有痛苦為必要，其核給之
    標準固與財產上損害之計算不同，然非不可斟酌雙方身分資
    力與加害程度，及其他各種情形核定相當之數額（原最高法
    院51年台上字第223 號判例意旨參照）。經查，被告對原告
    所為傷害行為，實足以致原告受有精神上之痛苦，是原告依
    民法第195 條第1 項規定請求被告給付精神慰撫金，自屬有
    據。本院審酌兩造當庭所陳述之學歷、經歷及經濟狀況（見
    本院卷第44頁）及參酌兩造財產所得資料（見本院卷證物袋
    之稅務電子閘門財產所得調件明細表），並斟酌被告傷害原
    告之情節，與原告所受精神上之痛苦程度等一切情狀，認原
    告請求之非財產上損害以10,000元為適當，逾此範圍，則屬
    無據。
四、綜上所述，原告基於侵權行為損害賠償之法律關係，請求被
    告給付10,000元，及自起訴狀繕本送達翌日即111 年1 月4
    日起至清償日止，按週年利率5%計算之利息，為有理由，應
    予准許，逾此範圍之請求，則屬無據，應予駁回。
五、本件原告勝訴部分係適用簡易程序所為被告敗訴之判決，依
    民事訴訟法第389 條第1 項第3 款規定，依職權宣告假執行
    。並依同法第436 條第2 項適用第392 條第2 項規定，依職
    權宣告被告預供擔保，得免為假執行。
六、本件原告提起刑事附帶民事訴訟，由本院刑事庭依刑事訴訟
    法第504 條第1 項規定，裁定移送前來，依同條第2 項規定
    免繳納裁判費，且本院審理期間亦未增加其他必要之訴訟費
    用，爰毋庸為訴訟費用負擔之諭知，附予敘明。
中　　華　　民　　國　　111 　年　　5 　　月　　31　　日
                  高雄簡易庭    法  官  張茹棻
以上正本係照原本作成。
如不服本判決，應於送達後20日內，向本院提出上訴狀並表明上
訴理由，如於本判決宣示後送達前提起上訴者，應於判決送達後
20日內補提上訴理由書（須附繕本）。 
中　　華　　民　　國　　111 　年　　5 　　月　　31　　日
                               書記官  黃振祐